【裁判字號】    97,台上,5517
【裁判日期】    971030
【裁判案由】    違反廢棄物清理法
【裁判全文】
最高法院刑事判決            九十七年度台上字第五五一七號
上  訴  人  甲○○
選任辯護人  繆  璁律師
            許文彬律師
            周欣穎律師
上列上訴人因違反廢棄物清理法案件，不服台灣高等法院中華民
國九十四年十二月三十日第二審更審判決（九十四年度上更(一)字
第六三四號，起訴案號：台灣台北地方法院檢察署九十年度偵字
第四三八號），提起上訴，本院判決如下：
    主  文
上訴駁回。
    理  由
按刑事訴訟法第三百七十七條規定：上訴於第三審法院，非以判
決違背法令為理由不得為之；是提起第三審上訴，應以原判決違
背法令為理由，係屬法定要件；如果上訴理由書狀並未依據卷內
訴訟資料具體指摘原判決不適用何種法則或如何適用不當，或所
指摘原判決違法情事顯與法律規定得為第三審上訴理由之違法情
形不相適合時，均應認其上訴為違背法律上之程式，予以駁回。
本件原判決撤銷第一審關於上訴人甲○○部分之科刑判決，改判
仍論處上訴人共同未依廢棄物清理法第四十一條第一項規定領有
廢棄物清除、處理許可文件，從事廢棄物清除、處理罪刑（累犯
，處有期徒刑一年三月）；已詳敘其認定所憑之證據及認定之理
由；自形式上觀察，原判決並無違背法令之情形。上訴人之上訴
意旨略稱：(一)依營利事業登記證所載，松信企業有限公司（下稱
松信公司）有經營「建材、五金及砂石買賣」業務，自須租用較
大片空地供堆置上開物品。上訴人代松信公司負責人江賴靜妹出
面與王乾林（二人均經判刑確定）訂約承租土地，焉得逕推斷上
訴人係租用土地供作松信公司經營資源回收場之用，而非供作堆
置上開銷售物品之用？原審就此未詳為調查，有證據調查未盡之
違法。(二)證人即載運廢棄物之司機林志欽（經判刑確定）於偵查
中證稱：「他（指上訴人）站在大門中間看我車子要進，扶著一
位先生讓我過去」等語，證人即警員葉貴榮證稱：「（你去時江
賴靜妹在吃飯？）是。當時甲○○站在門口，林（指林志欽）和
他沒打招呼直接開進去」等語，並無原判決理由所載之「甲○○
協助開啟大門」之事實，原判決此部分認定與卷內資料不符，且
就葉貴榮證稱當時江賴靜妹係在吃飯之有利證據未予審酌說明，
逕以案發時係下午三時至四時十五分許，並非用餐時間，而認上
訴人所辯送便當給江賴靜妹不足採信，有判決理由矛盾及理由不
備之違法。(三)修正前廢棄物清理法第二十二條第二項（修正後列
為第四十六條第一項）係以具備「危害環境衛生及國民健康」之
主觀犯意為構成要件，原判決就此要件未認定說明，有判決理由
不備之違法。(四)原判決認定林志欽係載運建築物拆下之木板、鐵
條及雜物等一般事業廢棄物至松信公司堆置，則依內政部訂頒之
「營建剩餘土石方處理方案」及「營建事業廢棄物再利用種類及
管理方式」，本件上開堆置物係屬「營建事業廢棄物再利用種類
及管理方式」所列之八大類可再利用之資源，而非屬廢棄物清理
法之廢棄物，原判決並未說明松信公司所堆置之物品中有那些不
合上開八大類可再利用之資源，有判決理由不備之違法等語。
惟查：原判決依憑證人江賴靜妹於原審審理中之證述，證人王乾
林於偵查中及原審審理中之證述，證人林志欽於第一審審理中之
證述，證人即行政院環境保護署人員李建森、嚴隆武於偵查中之
證述，卷附之案發時現場照片、松信公司與王乾林之土地租賃契
約書、松信公司之營利事業登記證等，詳為說明其認定上訴人有
本件犯行之理由，並就上訴人辯稱松信公司係由江賴靜妹經營，
其並未參與等語，予以指駁說明。經核俱與卷內資料相符，原判
決並無證據調查未盡、判決理由不備之違法。且查：一、原判決
於理由欄已詳為說明上訴人代表松信公司與王乾林簽立土地租賃
契約，並簽發其媳婦之支票以支付租金，又松信公司租用之土地
經查獲係用以堆置建築板模、水泥磚磈、木板等屬一般事業廢棄
物，且除查獲當天林志欽載運至該地傾倒外，系爭土地早用以供
廢棄物之棄置收集。另江賴靜妹坦承僱工將堆置之廢棄物予以分
類，可再利用者予以分類出售，其餘予以棄置，而上訴人係松信
公司負責人江賴靜妹之夫，且其坦承每周至現場二、三次，又案
發當天其在現場，因認上訴人係與江賴靜妹共同參與本件之犯行
，並非僅憑上訴人出面承租土地即為其不利之認定。至證人林志
欽於偵查中及第一審審理中係證稱當時上訴人在大門口場地中間
，看其車子要進去讓其進去等語，原判決於理由內說明林志欽於
第一審審理中證稱由上訴人協助開啟大門等語，固有與卷內資料
未盡相符瑕疵，但此不能推翻原判決綜合卷內證據資料認定其有
本件犯行之事實，即與判決本旨不生影響，依刑事訴訟法第三百
八十條規定，不得執為適法之上訴理由。再原判決於理由內係說
明上訴人並非如其辯稱僅送便當給江賴靜妹而已，而係與江賴靜
妹共同參與本件犯行，雖證人葉貴榮證稱查獲當時江賴靜妹在吃
飯等語，此不足以證明上訴人僅因送便當給江賴靜妹而在場，原
判決就上開證言未特別說明不足為有利上訴人之認定，難謂有判
決理由不備之違法。上訴意旨(一)(二)無非係徒憑己見，就原審採證
認事之適法職權行使及原判決已說明之事項，再為事實上之爭執
，俱非適法之上訴理由。二、按廢棄物清理法，其立法目的固在
保護環境衛生及國民健康，但廢棄物清理法第四十六條第一項第
四款係規定：「未依第四十一條第一項規定領有廢棄物清除、處
理許可證或核備文件，從事廢棄物貯存、清除、處理，或未依廢
棄物清除、處理許可證或核備文件內容貯存、清除、處理廢棄物
者，……」，並未以具備「危害環境衛生及國民健康」之主觀犯
意為其構成要件，原判決就此未為說明，自無理由不備可言。上
訴意旨(三)係任意解釋法律，殊非適法之上訴理由。三、依上訴人
行為時之「營建剩餘土石方處理方案」第貳點適用範圍係規定：
「本方案所指營建剩餘土石方之種類，包括建築工程、公共工程
及建築物拆除工程施工所產生之剩餘泥、土、砂、石、磚、瓦、
混凝土塊；惟不包括施工所附帶產生之金屬屑、玻璃碎片、塑膠
類、木屑、竹片、紙屑、瀝青等廢棄物。」，且上開方案第三點
剩餘土方處理方針，均規定營建工程應自行規劃設置土石方資源
堆置處理場（簡稱土資場）送請主管機關審核或覓妥合法收容處
理場所以處理營建剩餘之土石方。另「營建事業廢棄物再利用種
類及管理方式」，係於上訴人行為後之民國九十一年九月十七日
始經內政部公告訂定，且再利用機構係指經主管機關核准設立之
土資場或回收再利用之處理場所、營建混合物資源分類處理場。
本件上訴人係堆置建築板模、水泥磚牆、木板、塑膠管等，且松
信公司並非經核准設置之土資場、或合法設立之收容處理場所、
回收再利用之處理場所、營建混合物資源分類處理場，均與上開
規定不符。上訴人於原審審理中未就此提出爭辯，原判決未為說
明，要無理由不備之違法。上訴意旨(四)亦非適法之上訴理由。綜
上，應認上訴人之上訴違背法律上之程式，予以駁回。至上訴人
提出之本院九十四年度台上字第四０七二號刑事判決所揭示情形
，其案情與本件尚非完全相同，難以比附援引，併予敘明。
據上論結，應依刑事訴訟法第三百九十五條前段，判決如主文。
中    華    民    國  九十七  年    十    月   三十   日
                      最高法院刑事第八庭
                          審判長法官  林  永  茂
                                法官  吳  昆  仁
                                法官  蘇  振  堂
                                法官  林  立  華
                                法官  林  秀  夫
      本件正本證明與原本無異
                                      書  記  官
中    華    民    國  九十七  年   十一   月    六    日
                                                Ａ


司法院資訊處製作；財團法人民間司法改革基金會備份。
